【裁判字號】    95,抗,82
【裁判日期】    950210
【裁判案由】    聲明異議
【裁判全文】
臺灣高等法院臺中分院刑事裁定            95年度抗字第82號
抗  告  人  臺灣南投地方法院檢察署檢察官
受  刑  人  甲○○
                    （現在臺灣臺中監獄南投分監執行中）
上列抗告人因受刑人妨害自由等案件，對於臺灣南投地方法院於
中華民國94年12月20日所為之裁定（94年度聲字第589號） 提起
抗告，本院裁定如下：
    主      文
原裁定撤銷。
    理      由
一、本件受刑人甲○○向原法院聲明異議意旨略以：伊上有高齡
    雙親，下有稚幼子合計 5人，且伊之配偶早已離家出走，家
    中經濟僅賴伊經營「儂來商號」檳榔攤生意維持。又伊母親
    王景順於 94年12月8日急診住院迄今，亟待伊返家照料。伊
    於94年10月31日就臺灣南投地方法院檢察署94年度執字第18
    01號執行案件向檢察官聲請准予易科罰金，惟檢察官仍將聲
    請人送監執行，不准易科罰金，乃聲請撤銷上開執行之指揮
    ，同時准予易科罰金，原法院准予易科罰金並撤銷檢察官不
    准易科罰金之處分，檢察官不服，向本院提起抗告。
二、按刑法第41條第1 項有關宣告有期徒刑、拘役應否准許易科
    罰金執行之換刑處分，依刑事訴訟法第457 條規定固由檢察
    官指揮之，屬於檢察官指揮執行時得自由裁量之事項。原法
    院以檢察官之執行指揮，仍應詳酌刑法第41條所定因身體、
    教育、職業或家庭之關係，執行有期徒刑或拘役是否顯有困
    難，妥為考量後為適法之執行指揮，善用其自由裁量權之行
    使。本件受刑人首開主張之事由，業據其提出戶口名簿、南
    投縣政府營利事業登記證及財團法人埔里基督教醫院診斷證
    明書等件影本為據，可認受刑人確有因家庭因素而有執行困
    難之情形。又受刑人就所犯內容避重就輕、未見悔意等情形
    ，已在法院判決時依刑法第57條審酌，再受刑人固另有詐欺
    案件現在偵查中，基於無罪推定原則，尚不得執此認定有罪
    ，而有難收矯正之效之情等理由，撤銷該屬檢察官前開不准
    易科罰金之處分。
三、惟查，受刑人所犯之重利罪，經判決認定為常業犯，且由刑
    案資料查註記錄表可看出，受刑人另有多件詐欺案，分別有
    臺灣南投地方法院檢察署及臺灣高雄地方法院檢察署偵辦中
    （南投地方法院檢察署94年度核退偵字第114號、 高雄地方
    法院檢察署94年度他字第5187號、第5188號、94年度偵字第
    13033號） ，如受刑人確實有正當職業且法治觀念正確，當
    然不必以重利為常業之方式營生，更不會涉及多件詐欺等，
    故其仍而有矯正之必要。又受刑人於最近 2年內，出國機率
    頻繁，日數少則5日，多至半月 （有入出境查詣結果可參）
    ，顯見其子女及父母平時均非由其照料，況其母縱因病住院
    亦有其父李年順可資照料，且受刑人尚有妻室陳氏美娥（有
    戶口名簿可按）可治理家務，執行有期徒刑並無困難。檢察
    官認其若不執行所宣告之有期徒刑，難收矯正之效，非無理
    由。原審所為撤銷南投地方法院檢察署檢察官之處分，似有
    商榷之處，檢察官之抗告意旨，執此指摘原裁定不當，核有
    理由，應予撤銷發回原審法院另為妥適之處理。
據上論斷，應依刑事訴訟法第413條，裁定如主文。
中    華    民    國    95    年    2     月    10    日
              刑事第六庭  審判長法  官  李  文  雄
                                法  官  劉  連  星
                                法  官  黃  永  祥
上列正本證明與原本無異。
不得再抗告。
                                書記官  林  明  冬
中    華    民    國    95    年    2     月    10    日
                                                      Ｉ


司法院資訊處製作；財團法人民間司法改革基金會備份。
